臺灣臺中地方法院刑事判決
110年度訴字第1226號
公  訴  人  臺灣臺中地方檢察署檢察官
被      告  許金秀



選任辯護人  邱泓運律師（法律扶助律師）
上列被告因傷害等案件，經檢察官提起公訴（110年度偵字第132
72號），本院判決如下：
    主    文
許金秀犯傷害罪，處拘役貳拾日，如易科罰金，以新臺幣壹仟元
折算壹日；又犯公然侮辱罪，處拘役拾日，如易科罰金，以新臺
幣壹仟元折算壹日。應執行拘役貳拾伍日，如易科罰金，以新臺
幣壹仟元折算壹日。
    犯罪事實
一、許金秀於民國108年1月30日，搭乘臺灣高鐵120車次北上列
    車，該車列車長蔡惠如於該日上午11時55分許，在列車行經
    苗栗縣路段時，進行第11車廂驗票工作，並依一般作業流程
    向許金秀口頭確認其目的地為臺北站，許金秀因認蔡惠如係
    在公共場所洩漏其個人資訊，經向蔡惠如反應而未獲滿意答
    覆，因而心生不滿，嗣於同日中午12時許，列車通過高鐵苗
    栗站後，蔡惠如結束第11車廂查票工作，正在第11車廂1號
    端玄關處，準備前往第10車廂繼續驗票工作，見許金秀亦在
    上開玄關處，蔡惠如詢問許金秀對驗票服務有何感受不佳之
    處，許金秀竟基於傷害之犯意，將蔡惠如推撞至列車車門邊
    ，並在此過程中，以左手肘碰撞蔡惠如右肩，致蔡惠如受有
    右肩挫傷之傷害。嗣於同日中午12時22分許，上開列車抵逹
    高鐵臺北站，許金秀另基於公然侮辱之犯意，在不特定多數人
    得共見共聞之第11車廂車門前等待下車時，及下車後在該車
    廂外，佯裝持行動電話與他人通話，對蔡惠如辱罵「更何況
    是1隻狗還母的，把它打死」、「不然的話像這樣放出來咬
    人」、「那狗的行為我也不知道怎麼說」、「不然它幫人家
    在那邊亂咬，怎麼被人家灑狗血、沾狗肉不知道」、「免得
    它當人家的那把刀，還開心的要死，那隻狗我請它」等不堪
    言語，足以貶損蔡惠如之人格及社會評價。
二、案經蔡惠如訴由內政部警政署鐵路警察局臺北分局（起訴書
    誤載為臺中分局），暨內政部警政署鐵路警察局臺中分局報
    告臺灣苗栗地方檢察署，臺灣苗栗地方檢察署檢察官呈請臺
    灣高等檢察署檢察長令轉臺灣高雄地方檢察署後，復經臺灣
    高雄地方檢察署檢察官呈請臺灣高等檢察署檢察長令轉臺灣
    臺中地方檢察署檢察官偵查起訴。
    理    由
一、訊據被告許金秀固坦承其因告訴人蔡惠如進行驗票工作，向
    其口頭確認目的地為臺北站一事，有所不滿，及該列車抵達
    臺北站時，確有佯裝持行動電話與他人通話，辱罵「更何況
    是1隻狗還母的，把它打死」、「不然的話像這樣放出來咬
    人」、「那狗的行為我也不知道怎麼說」、「不然它幫人家
    在那邊亂咬，怎麼被人家灑狗血、沾狗肉不知道」、「免得
    它當人家的那把刀，還開心的要死，那隻狗我請它」等語之
    事實，惟矢口否認有何傷害及公然侮辱犯行，辯稱：驗票結
    束後，我有離開座位去找蔡惠如，我只是想要再跟她講一次
    ，並未衝撞她，我拿著行動電話講這些話，是不希望人家以
    為我是神經病，我只是抒發我對其他個人私事的心情，並非
    針對蔡惠如辱罵云云。辯護意旨則以：被告未有毆打告訴人
    蔡惠如之行為，證人陳品昇、張毓仁均未看到被告有傷害告
    訴人蔡惠如之行為，診斷證明書至多僅能證明告訴人蔡惠如
    於醫院檢查時，受有前揭傷害，不足以證明該處傷勢係被告
    所造成，本件僅有告訴人蔡惠如前後不一之單一指述，公訴
    意旨係屬無據。被告為前揭言詞，僅係自我情緒之抒發，內
    容不連貫且語意不清，更因車輛行駛導致多處收訊不清，亦
    未特定所指稱之對象，告訴人蔡惠如或證人陳品昇、張毓仁
    認為被告係在辱罵告訴人蔡惠如，係與先前之衝突聯想所致
    ，然若自一般第三人角度觀察，並無法根據被告之對話內容
    ，認定被告指稱之對象係告訴人蔡惠如，不符公然侮辱罪之
    構成要件等語。經查：
(一)傷害部分：
　⒈被告於108年1月30日，搭乘臺灣高鐵120車次北上列車，列車
    長即告訴人蔡惠如於該日上午11時55分許，進行第11車廂驗
    票工作，向被告口頭確認其目的地為臺北站時，被告因認告
    訴人蔡惠如係在公共場所洩漏其個人資訊，質問告訴人蔡惠
    如為何要在公共場所唸出其目的地，並詢問告訴人蔡惠如之
    姓名、住址、車號等，告訴人蔡惠如告知其對所有旅客均會
    唸出目的地，被告因認其已充分表明立場，卻未獲致歉而心
    生不滿，並隨即離開第11車廂等情，業據被告於偵查、本院
    準備程序及審理時均坦承不諱（見109偵緝1125卷第36頁、
    本院卷第41至42頁、第82頁），核與證人即告訴人蔡惠如、
    證人陳品昇（即高鐵整備員）、證人張毓仁（即第11車廂乘
    客）於警詢及偵查中此部分證述情節大致相符（見108偵323
    4卷第6頁反面至第7頁反面、第9頁正反面、第10至11頁、第
    12頁正反面、第35至36頁、109偵3013卷第54至56頁、第111
    至113頁、第111至113頁、第132至136頁），並有證人張毓
    仁現場錄影之錄影畫面擷取照片2張（見108偵3234卷第19頁
    ）在卷可稽，此部分犯罪事實，堪先認定。
  ⒉被告雖否認其於上開時間、地點，有傷害告訴人蔡惠如之行
    為，並以前詞置辯。惟查：
　⑴依告訴人蔡惠如於警詢時證稱：我將第11車廂所有旅客的車
    票檢查完，要前往第10車廂繼續驗票時，在第11車廂1號玄
    關處遇到被告，我詢問剛才的驗票服務哪裡讓她感受不佳，
    一邊低頭使用公務手機查詢資料，當時大約是中午12時許，
    列車行經苗栗站與新竹站之區間，被告突然整個人從距離我
    不到1公尺遠的地方向我衝撞過來，將我整個人從玄關通道
    門位置撞擊到列車左側車門，當我反應過來時，被告整個人
    貼壓在我身上，使我整個人貼在左側車門上，我問被告為何
    要衝撞我，她回答說「你叫警察啊」，隨即她便進入第11車
    廂返回座位，我詢問她為何要衝撞我，被告回答「是我先打
    她的」，我表示「我不打人」，詢問是否要幫她叫警察，我
    重複問了3次，但被告完全不回應我，我就離開第11車廂繼
    續值勤等語（見108偵3234卷第6頁反面至第7頁）；於偵查
    中具結證稱：當時我執行驗票作業，被告將車票給我，我依
    照正常程序向被告說「臺北謝謝您」，被告表示為何要透露
    她的行程，你家地址、門號號碼、身分證字號告訴我，我微
    笑面對，繼續執行查驗服務，之後被告喃喃自語往第10車廂
    方向前進，我執行完第11車廂驗票服務，開啟車廂通道門，
    就看到被告在我左前方，我詢問被告對於剛剛的服務有感到
    什麼不舒服，之後我低頭使用驗票工作之平板，當我抬頭時
    ，我已經被她衝撞到第11車廂通道的左側車們，被告壓在我
    身上，我們臉對臉很近，我開始感到右胸不舒適胸悶，之後
    被告就要開啟通道門回到座位，跟我說「你叫警察啊」，進
    到車廂就跟我說「是你先打我的」，我問她說「你為什麼要
    衝我，我是不打人的」，我問了3次「要不要幫你叫警察」
    ，被告都不回應我等語（見108偵3234卷第35頁反面）；我
    在第11車廂驗完票，往玄關走，低頭看工作平板的時候，順
    便問被告對剛才的服務哪裡感到不舒服，突然我就被她衝撞
    到第11車廂2號門，被告以左手肘彎曲姿勢撞向我身上，左
    手肘撞到我的右肩處，跟我面對面，用身體壓在我身上，她
    動作很快，之後就直接準備按通道門等語（見109偵3013卷
    第109至111頁）。
　⑵另內政部警政署鐵路警察局臺北分局於108年1月30日中午12
    時23分許，接獲通報高鐵120車次上，疑似有民眾攻擊列車
    長之情事，員警前往高鐵第二月台等候列車進站，該列車於
    中午12時29分許進站後，列車長即告訴人蔡惠如由第11車廂
    出入口下車，向警方指認被告為攻擊她之女子，經查詢被告
    姓名為「許金秀」，被告表示要向高鐵公司提出申訴，並揚
    言要將錄下之影片上傳網路，列車長表示要立即跟隨班車至
    南港站，暫時不提告；嗣告訴人蔡惠如於同日下午2時28分
    許，至臺北市立聯合醫院忠孝院區驗傷，經檢出其受有右肩
    挫傷、紅腫3×3公分之傷害等情，此有內政部警政署鐵路警
    察局臺北分局109年5月28日鐵警北分偵字第1090003722號函
    暨所附員警職務報告、鐵路警察局臺北分局臺北分駐所員警
    工作紀錄簿各1份、員警密錄器影片畫面擷取照片5張（見10
    9偵3013號卷第25至27頁、第29至30頁、第31至35頁）、臺
    北市立聯合醫院忠孝院區驗傷診斷證明書1份（見108偵3234
    卷第18頁）在卷可參。是以告訴人蔡惠如於案發後立即通報
    員警到場，指訴遭被告攻擊一事，並於案發後2小時左右，
    旋即至醫療院所就醫驗傷，衡情告訴人蔡惠如當時尚在工作
    值勤中，應無可能於如此短時間內偽造傷勢，且告訴人蔡惠
    如所受上開傷勢，核與其指訴遭被告推撞，以身體貼壓告訴
    人蔡惠如在列車車門上，並以左手肘碰撞其右肩之情節相符
    ，足徵告訴人蔡惠如前揭指訴情節應非憑空捏造之詞，堪以
    採信。
　⑶另證人陳品昇、張毓仁在被告推撞告訴人蔡惠如及以左手肘
    碰撞告訴人蔡惠如右肩之過程，均未在場，對於本案事發經
    過固未在場見聞，然依證人陳品昇於警詢時供稱：蔡惠如驗
    完票被告的票之後，被告走到第10、11車廂交接的玄關處，
    被告在玄關處與蔡惠如好像有爭論，聲音很大聲，接著2人
    回到第11車，在走道上持續有爭論的情形，之後蔡惠如就繼
    續前往下一個車廂驗票等語（見108偵3234卷第12頁反面）
    ；及證人張毓仁於偵查中證稱：我在車廂內，有聽到她們起
    衝突後辱罵和口角的聲音等語（見109偵3013卷第134頁），
    足認被告與告訴人蔡惠如在第11車廂玄關處，及2人進入第1
    1車廂後，確有發生口角爭執之情。告訴人蔡惠如作為高鐵
    列車之列車長，身為服務業人員，本以服務客人為重，縱使
    客人情緒管理不佳，不到萬不得已之情況，大多不願與客人
    正面衝突，以免日後客人投訴而遭致無謂困擾，或使不明究
    理之旁觀者對高鐵公司之觀感不佳，以告訴人蔡惠如當場與
    被告發生爭執觀之，可認2人在第11車廂玄關處之衝突情節
    非輕，由此益徵告訴人蔡惠如指訴其在第11車廂玄關處，遭
    被告推撞及以左手肘碰撞右肩等情，應係事實。被告將告訴
    人蔡惠如推撞至列車車門邊，並在此過程中，以左手肘碰撞
    告訴人蔡惠如右肩，致告訴人蔡惠如因此受有上開傷勢之情
    事，足堪認定。
　⑷辯護意旨雖以告訴人蔡惠如於警詢時指訴遭被告以身體撞擊
    ，嗣於偵查中改稱「被告以左手肘彎曲姿勢撞向我身上，被
    告左手肘撞到我的右肩處」，顯見其指訴存有瑕疵等語。惟
    告訴人、證人之陳述有部分前後不符，或相互間有所歧異時
    ，究竟何者為可採，法院仍得本其自由心證予以斟酌，非謂
    一有不符或矛盾，即應認其全部均為不可採信；尤其關於行
    為動機、手段及結果等之細節方面，告訴人之指陳，每因留
    意重點之不同，或對部分事實記憶欠明確，以致前後未盡相
    符；然其基本事實之陳述，若果與真實性無礙時，則仍非不
    得予以採信（最高法院74年台上字第1599號判決意旨參照）
    。且觀諸告訴人蔡惠如於偵查時，關於被告以左手肘碰撞其
    右肩之證述內容，僅係補充被告推撞被告蔡惠如至列車車門
    邊時之動作細節，與警詢中之證述並無明顯扞格或矛盾之瑕
    疵存在，況人之記憶本無可能鉅細靡遺完整再現，告訴人蔡
    惠如於警詢時，未提及被告有以左手肘碰撞其右肩一節，或
    係因一時遺忘而漏未提及，或因認屬枝微末節而未加詳述等
    等，皆有可能，尚不能以告訴人蔡惠如不能於歷次訊問程序
    時，就上開細節事項未為完全一致之描述，即遽認其所言不
    可採信。是辯護人此部分所辯，亦非可採。　　　　
(二)公然侮辱部分：　　
　⒈查被告於108年1月30日中午12時22分許，上開列車抵逹高鐵
    臺北站時，在第11車廂車門前等待下車時，及下車後在該車
    廂外，佯裝持行動電話與他人通話，辱罵「更何況是1隻狗
    還母的，把它打死」、「不然的話像這樣放出來咬人」、「
    那狗的行為我也不知道怎麼說」、「不然它幫人家在那邊亂
    咬，怎麼被人家灑狗血、沾狗肉不知道」、「免得它當人家
    的那把刀，還開心的要死，那隻狗我請它」等語乙節，業據
    被告於偵查、本院準備程序及審理時均坦承不諱（見109偵
    緝1125卷第36至37頁、本院卷第42至43頁、第82至83頁），
    核與證人即告訴人蔡惠如、證人陳品昇、張毓仁於警詢及偵
    查中之證述大致相符（見108偵3234卷第7頁反面、第10至11
    頁、第12頁正反面、第35至36頁、109偵3013卷第54至56頁
    、第111至112頁、第111至113頁、第132至136頁），並有證
    人張毓仁現場錄影之錄影畫面擷取照片1張（見108偵3234卷
    第19頁反面）、檢察事務官勘驗報告書1份（見109偵3013卷
    第72至74頁）在卷可稽，足認被告此部分不利於己之供述，
    核與事實相符，堪以採信。此部分犯罪事實，堪先認定。
　⒉按公然侮辱罪，祗須侮辱行為足使不特定人或多數人得以共
    見共聞，即行成立，不以侮辱時被害人在場聞見為要件。亦
    即，刑法中「公然」之意義，係以不特定人或多數人得以共
    見共聞之狀況為已足；又所謂多數人，係包括特定之多數人
    在內，至其人數應視立法意旨及實際情形已否達於公然之程
    度而定（最高法院96年度上易第3002號判決意旨參照）。所
    謂「侮辱」，係以使人難堪為目的，以言語、文字、圖畫或
    動作表示不屑、輕蔑或攻擊之意思，足以對於個人在社會上
    所保持之人格及地位，達貶損其評價之程度，即足當之，亦
    不以指名道姓或被害人同在現場為必要，倘見聞者依據談話
    當時之客觀情形，得以特定行為人所輕蔑謾罵之對象，亦難
    謂與「侮辱」之要件不符。
　⒊辯護意旨雖以被告為前揭言詞，僅係自我情緒之抒發，內容
    不連貫且語意不清，亦未特定所指稱之對象，若自一般第三
    人角度觀察，無法認定其指稱對象係告訴人蔡惠如等語置辯
    。然查，被告係在高鐵車廂玄關處之車門前，及下車後在該
    車廂外而為前揭言語，均為不特定人多數人得共見共聞之場
    所，符合「公然」之要件無疑。另依前開說明，公然侮辱並
    不以指名道姓為必要，而「更何況是1隻狗還母的，把它打
    死」、「不然的話像這樣放出來咬人」、「那狗的行為我也
    不知道怎麼說」、「不然它幫人家在那邊亂咬，怎麼被人家
    灑狗血、沾狗肉不知道」、「免得它當人家的那把刀，還開
    心的要死，那隻狗我請它」等語，縱有語意不連貫或不明之
    處，然將他人比喻為「母狗」之意，甚屬明確，依一般社會
    通念及通常之語意，顯係對人格之輕蔑、不屑之辱詞，並帶
    有嘲諷而足以令人感到難堪、不快，足以毀損他人名譽，進
    而貶損遭謾罵者之人格尊嚴及社會評價無訛。且被告係面對
    告訴人蔡惠如辱罵上開言詞乙情，業據告訴人蔡惠如於警詢
    及偵查中證稱：我當時在11車廂1號端之右側車門處，準備
    列車抵達臺北站後之開門作業，我通報行控中心請求警方協
    助後，被告就從11車廂出來，她就站在我旁邊，持行動電話
    向不知名人士對話，眼神對著我陸續講了很多內容；被告罵
    我的時候，她是站在我旁邊，說要把我當成瘋狗來處理，如
    果她真的有在跟人對話，應該會有停頓，但被告一直講，我
    認為她是針對我，她就是對著我講話等語（見108偵3234卷
    第7頁、109偵3013卷第111至113頁）；及證人陳品昇於警詢
    及偵查時證稱：當時我跟蔡惠如在第11車廂、第10車廂交接
    的玄關處，被告走到我們所在的玄關準備下車，同時拿著電
    話以「狗」、「瘋子」辱罵蔡惠如，我聽得出來被告是在罵
    蔡惠如等語（見108偵3234卷第10頁反面、109偵3013卷第55
    頁）明確，佐以前揭錄影畫面翻拍照片及檢察事務官勘驗報
    告書所示，可見被告於上開時、地，佯裝持行動電話與他人
    通話，並辱罵上開言詞時，告訴人蔡惠如與被告確在同一高
    鐵車廂之玄關處，且車廂玄關空間不大，2人距離非遠，被
    告係面對告訴人蔡惠如之方向而為前揭言語，亦堪認定，足
    認被告言詞所指射之對象確係告訴人蔡惠如無誤。再者，被
    告與告訴人蔡惠如於108年1月30日上午11時55分許，因驗票
    問題而發生前述糾紛後，迄至該列車於同日中午12時22分許
    ，抵達高鐵臺北站，不過將近30分鐘之時間，被告係在證人
    張毓仁等眾多乘客甫在場見聞被告與告訴人蔡惠如發生前揭
    糾紛後，與告訴人蔡惠如同在車廂玄關處之情況下，面對告
    訴人蔡惠如辱罵上開言詞，無論被告辯稱其係為抒發其個人
    生活私事之心情云云，是否屬實，一般人依據當時之客觀情
    形觀之，均足資認定被告所謾罵之對象為在場之告訴人蔡惠
    如，或係有意使告訴人蔡惠如聽聞被告與他人之通話內容，
    而藉此侮辱告訴人蔡惠如，以被告為成年人，並具有碩士畢
    業學歷，並無智識程度、辨別事理能力顯然低於一般常人之
    情形，對此更無諉為不知之理，益徵被告主觀上確有侮辱告
    訴人蔡惠如之意。被告及辯護人前揭所辯，要屬無據，委無
    可信。
二、綜上所述，被告及辯護人上開辯解均難採信。本案事證明確
    ，被告上開傷害及公然侮辱犯行洵堪認定，均應依法論科。
    　
三、論罪科刑：
(一)核被告所為，係犯刑法第309條第1項之公然侮辱罪，及同法
    第277條第1項之傷害罪。被告所犯上開2罪，犯意各別，行
    為互殊，應予分論併罰。
(二)爰以行為人之責任為基礎，審酌被告對告訴人蔡惠如執行驗
    票工作，向被告口頭確認目的地之方式，有所不滿，向告訴
    人蔡惠如反應而未獲滿意答覆，率爾為本案犯行，顯然欠缺
    尊重他人之觀念，所為實有不該；兼衡被告本案犯罪動機、
    目的、手段，犯後否認犯行，迄未與告訴人蔡惠如和解之犯
    罪後態度，及告訴人蔡惠如所受傷勢程度輕微；及被告於本
    院自述之智識程度及家庭經濟生活狀況（見本院卷第84頁）
    等一切情狀，分別量處如主文所示之刑，並均諭知易科罰金
    之折算標準；暨定其應執行之刑，並諭知易科罰金之折算標
    準。
據上論斷，應依刑事訴訟法第299條第1項前段，判決如主文。
本案經檢察官李毓珮提起公訴，檢察官葉芳如到庭執行職務。
中　　華　　民　　國　　110 　年　　11　　月　　24　　日
                  刑事第十七庭  審判長法  官  李宜璇
　　　　　　　　　                    法  官  吳欣哲
                                      法  官  孫藝娜
以上正本證明與原本無異。
如不服本判決應於收受判決後20日內向本院提出上訴書狀，並應
敘述具體理由；其未敘述上訴理由者，應於上訴期間屆滿後20日
內向本院補提理由書（均須按他造當事人之人數附繕本）「切勿
逕送上級法院」。
                                      書記官  譚鈺陵
中　　華　　民　　國　　110 　年　　11　　月　　24　　日
附錄本案論罪科刑法條全文：
中華民國刑法第277條
傷害人之身體或健康者，處5年以下有期徒刑、拘役或50萬元以
下罰金。
犯前項之罪，因而致人於死者，處無期徒刑或7年以上有期徒刑
；致重傷者，處3年以上10年以下有期徒刑。
中華民國刑法第309條
公然侮辱人者，處拘役或9千元以下罰金。
以強暴犯前項之罪者，處1年以下有期徒刑、拘役或1萬5千元以
下罰金。